【裁判字號】    99,訴,632
【裁判日期】    990429
【裁判案由】    偽造文書等
【裁判全文】
臺灣臺中地方法院刑事判決               99年度訴字第632號
公  訴  人  臺灣臺中地方法院檢察署檢察官
被      告  丁○○
上列被告因偽造文書等案件，經檢察官提起公訴（98年度偵字第
21772 號），被告就被訴事實為有罪之陳述，經本院告知簡式審
判程序之旨，並聽取當事人之意見後，本院合議庭裁定改以簡式
審判程序審理，判決如下：
    主  文
丁○○犯行使偽造私文書罪，處有期徒刑參月，如易科罰金，以
新臺幣壹仟元折算壹日。緩刑貳年，並應向丙○○支付新臺幣肆
萬貳仟元，其支付方式為：自民國九十九年五月二十日起，按月
於每月二十日給付新臺幣貳仟元，至清償完畢為止，如有一期不
履行，視為全部到期；於民國九十九年六月三十日前一次向戊○
○支付新臺幣貳萬陸仟伍佰元。
    事實及理由
一、犯罪事實及證據名稱：
    除證據名稱增加被告於本院之自白外，餘均引用檢察官起訴
    書之記載（如附件）。
二、論罪科刑之理由：
  (一)按冒用他人名義書寫標單，以冒標他人之互助會，茍標單上
    除書寫被冒標者姓名及欲標取會款所出利息之金額外，並書
    有「標單」之意旨，而就文義內容之本身，使人一見即知係
    投標會款之標單，該標單固係刑法第210 條所稱之私文書；
    惟如僅在紙上書寫被冒標者之姓名及所出利息之金額，就文
    義本身並不足以獨立表示一定用意之證明，如非依民間互助
    會之習慣，尚無從認定其上之文字，係用以表示該名義人願
    出所書金額之利息以標取互助會會款之證明者，則非刑法第
    210 條所規定之私文書，而屬同法第220 條第1 項以文書論
    之準私文書，最高法院92年度台上字第7231號判決可資參照
    。本案被告所偽造之標單，僅書寫投標人姓名及標息，並未
    書有「標單」之意旨，就文義本身並不足以獨立表示一定用
    意之證明，如非依民間互助會之習慣，尚無從認定其上之文
    字，係用以表示「甲○○」願出所書金額之利息以標取互助
    會會款，是依前揭說明，被告所偽造之標單，應屬刑法第22
    0 條第1 項之準私文書。被告持偽造之標單，冒名參加競標
    而行使，致該互助會活會會員陷於錯誤，誤認係甲○○得標
    而繳交會款予被告。核被告所為，係犯刑法第216 條、第21
    0 條、第220 條第1 項之行使偽造私文書罪及第339 條第1
    項之詐欺取財罪。被告偽造「甲○○」署押之行為，為偽造
    私文書之部分行為，偽造私文書之低度行為復為行使偽造私
    文書之高度行為所吸收，均不另論罪。又被告以一詐欺行為
    ，同時向數活會會員詐取會款，係以一行為觸犯數個相同之
    詐欺取財罪，為同種想像競合犯，依刑法第55條規定，應論
    以一詐欺取財罪。被告一冒名得標詐取會款行為，同時觸犯
    行使偽造私文書罪與詐欺取財罪，屬異種想像競合犯，應從
    一重之行使偽造私文書罪處斷。公訴意旨認被告前開所犯之
    行使偽造私文書罪及詐欺取財罪間，犯意各別，罪名有異，
    應依數罪分論併罰，容有誤會，併予敘明。
  (二)審酌被告詐得之款項僅新臺幣（下同）21萬1600元，所生危
    害尚非十分鉅大；且其犯後始終坦承犯行，並已與所有活會
    會員達成和解，犯後態度尚佳；另兼衡被告犯罪之動機、目
    的、手段、生活狀況、智識程度等一切情狀，量處如主文所
    示之刑，並諭知易科罰金之折算標準。又被告未曾因故意犯
    罪受有期徒刑以上之宣告，有臺灣高等法院被告前案紀錄表
    在卷可按，其因一時失慮，致罹刑典，信其經此偵審程序之
    教訓後，應能知所警惕而無再犯之虞；另考量被告之夫罹患
    口腔癌需其照顧，且倘被告入監服刑或須繳納易科之罰金，
    不僅積欠活會會員及其他債權人之款項無法清償，亦將影響
    被告之家庭生計，對兩造均非有利；況被害人即活會會員丙
    ○○、戊○○對於本院給予被告緩刑之宣告，亦均表示無意
    見。是本院綜上各情，認對被告所宣告之刑以暫不執行為適
    當，爰併予宣告緩刑2 年，以勵自新。再者緩刑宣告，得斟
    酌情形，命犯罪行為人向被害人支付相當數額之財產或非財
    產上之損害賠償，刑法第74條第2 項第3 款定有明文，本院
    爰依照前揭規定及被告與被害人於本院審理時合意之付款條
    件，併諭知被告應向丙○○、戊○○各支付如主文所示之金
    額及支付方式，此部分並得為民事強制執行名義。如被告未
    遵守本院諭知之緩刑期間負擔而情節重大者，檢察官得依刑
    事訴訟法第476 條及刑法第75條之1 第1 項第4 款之規定，
    聲請撤銷本件緩刑之宣告。至被告用以冒名投標之標單（含
    其上偽造之簽名），已於得標後丟棄而滅失，業據證人陳永
    權供陳在卷，爰不另為沒收之諭知。
三、應適用之法條：
  (一)刑事訴訟法第273 條之1 第1 項、第299 條第1 項前段、第
    310 條之2 、第454 條第1 、2 項。
  (二)刑法第216 條、第210 條、第220 條第1 項、第339 條第1
    項、第55條、第41條第1 項前段、第74條第1 項第1 款、第
    2 項第3 款。
  (三)刑法施行法第1條之1。
四、本判決係依刑事訴訟法第310 條之2 、第454 條第1 項製作
    ，依法僅記載當事人欄、主文、犯罪事實、證據名稱以及應
    適用之法條，其中犯罪事實及證據名稱部分，準用同法第45
    4 條第2 項規定，逕引用起訴書之記載。
五、如不服本判決，應自判決送達之日起10日內，向本院提起上
    訴。
本案經檢察官乙○○到庭執行職務。
中    華    民    國    99    年    4     月    29    日
                  刑事第二庭    法  官  黃佩韻
以上正本證明與原本無異。
如不服本判決，應於收受判決後10日內向本院提出上訴書狀，並
應敘述具體理由。其未敘述上訴理由者，應於上訴期間屆滿後20
日內向本院補提理由書（均須按他造當事人之人數附繕本）「切
勿逕送上級法院」。告訴人或被害人如對本判決不服者，應具備
理由請求檢察官上訴，其上訴期間之計算係以檢察官收受判決正
本之日期為準。
                                書記官  林柏名
中    華    民    國    99    年    4     月    29    日
附錄論罪科刑法條：
中華民國刑法第216條
行使第210條至第215條之文書者，依偽造、變造文書或登載不實
事項或使登載不實事項之規定處斷。
中華民國刑法第210條
偽造、變造私文書，足以生損害於公眾或他人者，處5年以下有
期徒刑。
中華民國刑法第220條
在紙上或物品上之文字、符號、圖畫、照像，依習慣或特約，足
以為表示其用意之證明者，關於本章及本章以外各罪，以文書論
。
錄音、錄影或電磁紀錄，藉機器或電腦之處理所顯示之聲音、影
像或符號，足以為表示其用意之證明者，亦同。
中華民國刑法第339條
意圖為自己或第三人不法之所有，以詐術使人將本人或第三人之
物交付者，處5年以下有期徒刑、拘役或科或併科1千元以下罰金
。
以前項方法得財產上不法之利益或使第三人得之者，亦同。
前二項之未遂犯罰之。

司法院資訊處製作；財團法人民間司法改革基金會備份。
